【裁判字號】    96,上訴,5007
【裁判日期】    970108
【裁判案由】    殺人未遂等
【裁判全文】
臺灣高等法院刑事判決                96年度上訴字第5007號
上  訴  人  臺灣臺北地方法院檢察署檢察官
上  訴  人
即  被  告  丙○○
選任辯護人  吳慶隆律師
上列上訴人因被告殺人未遂等案件，不服臺灣臺北地方法院96年
度訴字第1211號，中華民國96年10月15日第一審判決（起訴案號
：臺灣臺北地方法院檢察署96年度偵字第13971號），提起上訴
，本院判決如下：
    主  文
上訴駁回。
    事  實
一、丙○○於民國96年5月11日上午11時許，在臺北市○○區
    ○○街204號1樓，其女性友人郭阿守開設之喜悅來卡拉ＯＫ
    店，見甲○○來店質問黃母郭阿守為何徹夜未歸。丙○○竟
    心生不滿，基於恐嚇之故意，手持不詳刀械（刀刃長約30公
    分，並無證據證明為槍砲彈藥刀械管制條例管制之刀械），
    作勢向甲○○腹部刺去，同時以臺語對甲○○恫稱：「猴死
    小子，我今天要讓你死！」等語，致甲○○心生畏怖，立刻
    閃躲、奔出店外，並沿寶興街跑離現場，丙○○則持刀追出
    ，在甲○○後方作勢揮舞，以此加害生命、身體之事恐嚇甲○○，致生危害於安全。丙○○追逐約30公尺，心想不能趕
    上，隨即折回喜悅來卡拉ＯＫ店。丙○○瞧見甲○○之朋
    友乙○○仍留在店內，竟另行基於恐嚇之犯意，以左手拉住
    乙○○之衣領，右手持前揭不詳刀械抵住乙○○腹部，以台
    語對之恫嚇稱：「幹你娘，老七八，你把甲○○、黃志瑋交
    出來，不然連你也讓你好看！」等語，以此加害生命、身體
    之事恐嚇乙○○，致乙○○心生畏懼，而生危害於安全。嗣
    經郭阿守於旁好言勸阻，丙○○始行罷手。
二、丙○○於96年6月11日上午10時許，在臺北市○○區○○街
    261巷1號甲○○住家附近之便利商店，遇見甲○○與其女友
    張佩芬欲駕車正欲離去，丙○○遂另基於恐嚇之故意，當場
    以臺語向甲○○嚇稱：「小心一點！別遇到鬼！」等語，並
    接續於甲○○駕車開離時，打電話向甲○○恫稱：「算你好
    運！警察在旁邊，不然你就死了！」等語，以此加害生命、
    身體之事恐嚇甲○○，致其心生畏懼，而生危害於安全。
三、案經甲○○及乙○○訴由臺北市政府警察局萬華分局報告臺
    灣臺北地方法院檢察署檢察官偵查起訴。
    理  由
甲、關於證據能力之說明：
一、告訴人甲○○、乙○○、證人郭阿守於警詢時之陳述，為被
    告以外之人於審判外之陳述，依刑事訴訟法第159條第1項規
    定，無證據能力。告訴人甲○○於96年7月23日偵查中所為
    之陳述，因未依法具結，依刑事訴訟法第158條之3規定，亦
    無證據能力。
二、證人張珮芬於偵查中具結之證述，經核並無顯不可信之情況
    ，依刑事訴訟法第159條之1第2項規定及第158條之3反面推
    論，有證據能力。
乙、認定犯罪事實所憑證據及理由：
一、被告丙○○於96年5月11日恐嚇甲○○、乙○○部分：
（一）訊據上訴人即被告丙○○固不否認於96年5月11日確在臺
      北市○○區○○街204號1樓郭阿守開設之喜悅來卡拉ＯＫ
      店內，遇見告訴人甲○○、乙○○，且告訴人甲○○當時
      有奔出店外沿寶興街離開現場，待告訴人甲○○離去，亦
      有抓告訴人乙○○衣領，表示想找黃志瑋、甲○○來店相
      談等情，惟矢口否認有何犯行，辯稱：我沒拿刀，告訴人
      甲○○、乙○○無緣無故告我，告訴人甲○○誤會我和郭
      阿守有曖昧關係，我與郭阿守係普通朋友，我從樓上下來
      ，告訴人甲○○見到我即跑，不曉得為何要跑，我倆無冤
      無仇，店內也只有水果刀而已，且走至店門口即回來，沒
      追告訴人甲○○30公尺，也沒恐嚇告訴人乙○○云云。
（二）辯護意旨略以：被告於警詢時、偵查中均否認有持刀刺向
      告訴人甲○○的行為，且據證人郭阿守於原審之證述，可
      知被告當時未持刀對告訴人甲○○揮舞之行為。另證人甲○○、乙○○之證述，對被告持刀之形狀及被告用何手持
      刀之情均不同，顯有瑕疵，告訴人甲○○係利害關係人，
      證述被告左手持刀，惟被告供述係慣用右手，無用左手持
      刀刺告訴人甲○○之行為等語。
（三）經查：
  １、告訴人甲○○於原審轉換為證人具結證稱：我不認識被告
      ，之前沒見過被告，因我母親郭阿守96年5月10日整晚未
      回家，我於同月11日去喜悅來卡拉ＯＫ店，一開始看見被
      告在店裡坐，後來我母親看到我，來開門時，被告丙○○
      不見，我問我母親為何沒回家、手機也不通時，講話有一
      點大聲，講到後來，剛好乙○○也來找郭阿守，之後沒多
      久，被告衝下樓來，右手反握一支刀，刀刃被手臂擋住，
      我看到時整支刀呈黑色，氣沖沖、換左手拿刀往伊肚子正
      中央刺過來，刀刃呈銀色、長約30公分，被告並說「猴死
      小子，我今天要讓你死！」（臺語），我閃開跑走，我因
      聽了很害怕才跑走，但一直回頭看，被告一直要追砍我，
      我看到追砍時刀呈銀色，被告做揮舞動作，但沒追到，我
      大概跑了約50公尺以上，從店裡沿德昌街往東園街方向跑
      ，但跑到德昌街第五家店，就沒看到被告再追了等語（見
      原審卷96年9月26日審判筆錄第3至11頁）。
  ２、告訴人乙○○於原審亦轉換為證人具結證稱：我於96年5
      月11日上午10時許，前往喜悅來卡拉ＯＫ店，係因得悉郭
      阿守開店，去送母親節禮物，我到達時，證人郭阿守、告
      訴人甲○○均在店內，被告氣沖沖持刀從樓上衝下來，作
      勢要捅告訴人甲○○，我看到被告時係右手握刀，刀刃向
      前，與告訴人甲○○相距約2公尺，沒刺到，只有刺之動
      作，之後，被告沿路追砍往德昌街方向跑之告訴人甲○○
      ，約有30公尺，被告跑的時候舉手向前還有揮砍動作，我
      與郭阿守同時走至店外看到底怎麼回事，郭阿守在門口看
      當中，還對我講：「你看！你看！事情搞成這樣子怎麼收
      尾。」（臺語），我和郭阿守看見被告折返回店裡，被告
      返回後，左手抓住我之衣領、右手持刀以刀刃前緣抵住我
      腹部肚臍右方位置，要我將甲○○、黃志瑋交出來，並罵
      我三字經，說：「不然，連你也讓你好看！」，我當時沒
      講什麼話，郭阿守則說根本與我無關，叫被告不要這樣子
      等語（見原審96年9月26日審判筆錄第15至20頁）。
  ３、以上參互觀之，告訴人甲○○、乙○○前揭所為之證述情
      節相符，應堪可採。被告辯護人雖以告訴人人甲○○、乙○○證述之部分細節未盡一致，認不可信云云置辯。惟因
      當日事出突然，店內光線又未如室外明亮，參以告訴人甲○○、乙○○所在位置、面向被告丙○○之角度、視線受
      遮蔽情形均有不同，業經告訴人甲○○、乙○○證述在卷
      ，並有告訴人乙○○所繪現場圖一紙存卷可表，又每人記
      憶力、對於事物之描述細節及繪圖能力，本亦有所不同，
      是以，縱告訴人甲○○、乙○○對被告究何手持刀？及該
      刀械之外型繪製圖（均為長型尖端成矩形之刀械，刀型則
      略有不同），或有差異。然告訴人甲○○、乙○○既已明
      確證述被告手持刀刃長30公分不詳刀械以恐嚇兩人之經過
      ，不因此細節上之些微瑕疵而生影響，更不能據此而否認
      告訴人即證人等前開證述之憑信性。且告訴人乙○○與被
      告素不相識，毫無嫌隙仇怨，與證人郭阿守關係尚稱良好
      ，甚特意於證人郭阿守開店之前夕，攜禮物祝賀母親節快
      樂，業經證人郭阿守證實在卷，且本有意與被告談和，於
      偵查中甚至當庭表示願撤回告訴（見偵查卷第23頁），實
      難認其有何甘冒偽證、誣告罪之重責，故意指誣被告犯行
      之理，告訴人乙○○所為之證述應應係真實，尚無捏造之
      理，告訴人甲○○證詞亦屬可採。
  ４、證人郭阿守雖於原審證稱：被告未曾持刀，但告訴人甲○○在喜悅來卡拉ＯＫ店內，見到被告即跑掉；不知道告訴
      人甲○○為何原因要跑掉云云。然參以證人郭阿守於同日
      審理時亦證述：告訴人甲○○至卡拉ＯＫ店時，因見被告
      在店內，進店還很兇一直罵，質問說那個男人在哪裡？光
      天化日大白天，一個男人和女人在房間裡幹什麼？並跑樓
      上去找被告，到處敲敲打打，嘴巴講得很難聽等語（見原
      審卷96年9月26日審判筆錄第27頁），足見告訴人甲○○
      當時有與被告理論之意圖，其應無畏懼被告或避見之意思
      甚明，倘非被告確持刀械出現、出言恐嚇，導致告訴人感
      到生命、身體受威脅，告訴人豈有可能無故立刻拔腿跑離
      去自己母親郭阿守開設之卡拉ＯＫ店之理？證人郭阿守前
      揭證述，與常情有悖，而有偏頗。再徵諸，證人郭阿守與
      被告關係匪淺、平素頗有交往，被告為證人郭阿守租屋、
      協助開店，而證人郭阿守尚因此事經壹週刊報導，且已離
      婚等情，業經告訴人甲○○、證人郭阿守證實無誤，而證
      人郭阿守與告訴人甲○○雖親為母子關係，兩人卻為被告
      之事，致生母子爭論，足認證人郭阿守於原審所為背離常
      情之證詞，顯為迴護被告之詞，難以採信，本院認以告訴
      人甲○○、乙○○之證述，較為可採。
  ５、被告已於偵查中及原審供認有抓告訴人乙○○之衣領之事
      實，是若僅如被告或證人郭阿守所言，被告僅係向告訴人
      乙○○表示，有意請告訴人乙○○傳話讓甲○○、黃志瑋
      出面相談云云，自屬有事相求告訴人乙○○，焉有可能以
      如此無禮粗暴方式為之，此與一般社會經驗法則相悖，被
      告所辯，顯屬無稽；證人郭阿守前揭所證，純屬迴護被告
      之詞，不足採信。
（四）綜上所述，被告有事實一所載犯行，應可認定。
二、被告丙○○於96年6月11日恐嚇甲○○部分：
（一）訊之被告丙○○對前揭事實二所載之犯行，除辯稱：我沒
      有說：「不然，你就死了！」云云之外，餘均坦認不諱（
      見原審卷96年8月28日準備程序筆錄第3頁、同年9月26日
      審判筆錄第42頁），並於本原審為認罪之表示（見原審卷
      96年9月26日審判筆錄第44頁）。
（二）被告丙○○確有如事實二所載之犯行，業經告訴人甲○○
      於偵查中及原審，以證人身分結證（見原審卷96年9月26
      日審判筆錄第6至7頁）明確，復與證人張珮芬於偵查中結
      證之情節（見偵查卷第37至38頁）互核相符，應屬可採。
      此外，並有被告使用之電話通聯紀錄存卷可按，被告空言
      否認未說：「不然你就死了！」之情，顯為諉責，實不可
      採。
三、綜上，本件事證已臻明確，被告所辯均屬圖卸刑責之詞，不
    可採信。被告恐嚇犯行，堪以認定，應依法論科。
丙、論罪之理由：
（一）核被告所為，三次行為，均係犯刑法第305條之恐嚇危害
      安全罪。
（二）起訴書及檢察官上訴意旨雖認被告持刀作勢刺向告訴人甲○○及沿街在後追砍部分之事實涉犯刑法第271條第2項之
      殺人未遂罪嫌。惟被告否認有殺人未遂犯行，且被告辯護
      人為之辯護稱：被告無殺人故意，僅有對告訴人甲○○恐
      嚇而已，據告訴人乙○○證述：看到被告用右手持刀時，
      趕快叫甲○○逃走等語。此表示當時仍有時間、空間可以
      逃逸，被告也不可能去遂行持刀刺向甲○○之行為，且告
      訴人甲○○證稱被告左手持刀，顯然乏力，相距2公尺，
      被告實難為刺殺動作，難謂被告殺人未遂犯行等語。查：
      被告與告訴人甲○○之母郭阿守兩人交情甚篤，對告訴人
      甲○○或有不滿，但尚無何深仇大恨，僅因一時看不慣告
      訴人甲○○質疑郭阿守徹夜未歸情事，有意以此方式恐嚇
      告訴人甲○○施以教訓，讓其知難而退，尚難認有致告訴
      人甲○○於死之動機及故意。況被告與告訴人甲○○於店
      內相距約2公尺、店外追逐時亦相距約五公尺之遠，業經
      告訴人甲○○、證述無訛。衡情，若不以精準刺殺、盡力
      追逐，甚至用力投擲，縱有前開刀械在手，客觀上亦無法
      刺傷告訴人甲○○。顯見被告持刀僅係作勢刺殺或以之揮
      舞刀械在後追趕，非基於以此刀械用力刺殺告訴人甲○○
      之要害部位復繼續追殺之故意。實難認被告主觀上除恐嚇
      告訴人甲○○之意思外，更有殺害告訴人甲○○之犯意。
      被告辯謂無殺人犯意，非無可採。本案既查無證據認被告
      有何殺人未遂犯行，乃檢察官認被告係犯刑法第271條第2
      項殺人未遂罪，容有未洽，然因起訴之犯罪事實同一，起
      訴法條應予變更。
（三）被告於事實二所為之恐嚇犯行，雖接續以口頭、電話告知
      方式為之，惟均係為基於使告訴人甲○○畏懼之單一目的
      行之，前後時間密接，又對相同之告訴人甲○○所為，侵
      害之法益復相同，應係出於單一犯意接續為之，屬實質上
      一罪之接續犯，只論以一恐嚇危害安全罪。
（四）被告前揭於96年5月11日分別對告訴人甲○○、乙○○，
      及同年6月11日對告訴人甲○○先後3次所為之恐嚇犯行，
      犯意個別、行為互殊，應予分論併罰。
丁、維持原判決之理由：
一、原審以被告罪證明確，適用刑法第305條、第51條第5款，刑
    法施行法第1條之1第1項前段、第2項，並審酌被告無前科，
    有本院被告前案紀錄表可按，僅因細故不滿告訴人甲○○，
    不思理性溝通，竟以加害生命、身體之事持刀、出言恐嚇告
    訴人甲○○、乙○○，而告訴人乙○○僅適同時在場，根本
    對被告無不滿情事，被告行為顯對於告訴人等心理產生威脅
    ，被告雖承認部分犯行，然卻仍矢口否認大部分犯行之犯罪
    後態度，復斟酌被告之品行、生活狀況、智識程度等一切情
    狀，三罪分別量處如附表所示之刑，並定其應執行刑為有期
    徒刑10月。復說明因無證據加以證明被告有殺人未遂犯行，
    且與被告丙○○於96年5月11日恐嚇甲○○部分，有裁判上
    一罪之關係，不另為無罪之諭知。認事用法並無不合，量刑
    亦屬適當。檢察官上訴意旨仍執陳詞認被告就事實一之部
    分，涉有殺人未遂罪名，及原審判決量刑過輕；被告上訴意
    旨仍執前詞否認犯罪而指摘原判決不當；本院認均為無理由
    ，應予駁回。
二、被告犯恐嚇罪所持不詳刀械，既未扣案，又無證據證明為槍
    砲彈藥刀械管制條例管制之刀械而屬違禁物，為免將來執行
    困難，爰不另為沒收之諭知。
據上論斷，應依刑事訴訟法第368條，判決如主文。
本案經檢察官賴俊雄到庭執行職務。
中    華    民    國    97    年    1     月    8     日
                  刑事第十六庭  審判長法  官  葉騰瑞
                                      法  官  吳鴻章
                                      法  官  王炳梁
以上正本證明與原本無異。
檢察官如不服本判決，應於收受送達後十日內向本院提出上訴書
狀，其未敘述上訴之理由者並得於提起上訴後十日內向本院補提
理由書（均須按他造當事人之人數附繕本）。
被告不得上訴。
                                      書記官  廖逸柔
中    華    民    國    97    年    1     月    8     日
附表：
 ┌──┬──────┬────┬──────┬──────┐
 │編號│   時間     │恐嚇對象│所犯法條    │科處刑度    │
 ├──┼──────┼────┼──────┼──────┤
 │ 1  │96年5月11日 │甲○○  │刑法第305條 │有期徒刑陸月│
 ├──┼──────┼────┼──────┼──────┤
 │ 2  │96年5月11日 │乙○○  │刑法第305條 │有期徒刑肆月│
 ├──┼──────┼────┼──────┼──────┤
 │ 3  │96年6月11日 │甲○○  │刑法第305條 │有期徒刑貳月│
 └──┴──────┴────┴──────┴──────┘
附錄本案論罪科刑法條全文：
中華民國刑法第305條：
以加害生命、身體、自由、名譽、財產之事，恐嚇他人致生危害
於安全者，處2年以下有期徒刑、拘役或3百元以下罰金。


司法院資訊處製作；財團法人民間司法改革基金會備份。
